臺灣高等法院臺中分院刑事判決　　　　　　　　　　九十三年度上易字第七二一號
　　上　訴　人　臺灣彰化地方法院檢察署檢察官
　　被　　　告　乙○○
右上訴人因被告毀棄損壞案件，不服臺灣彰化地方法院九十三年度易字第三三一號，
中華民國九十三年五月二十一日第一審判決（起訴案號：臺灣彰化地方法院檢察署九
十二年度發查偵字第二號），提起上訴，本院判決如左：
      主  文
原判決撤銷。
乙○○損壞他人之農作物，足以生損害於他人，處罰金貳仟元，如易服勞役，以佰
元折算壹日。
      事  實
乙○○於民國九十二年初，將其所有坐落彰化縣埔心鄉○○段菜寮小段第五七地號田
地，出租予呂懷昌種植高麗菜，至同年三月間，因相鄰屬彰化縣農田水利會所有之同
右鄉○○○段第二二三之一三地號土地上，遭丁○○種植玉米等作物，致呂懷昌準備
採收之高麗菜欠缺通路運送，乃向乙○○反應及請求處理。乙○○竟未經與丁○○協
商，即逕自於九十二年四月二十九日上午七時許，前往上開土地，將丁○○所種植之
玉米拔除，同時將所種香蕉十一棵以利器戳洞，又以除草劑噴灑菜豆，使之葉片枯黃
，而足以生損害於丁○○。嗣丁○○經鄰人告知，前往察看始發現上情。案經丁○○
訴請臺灣彰化地方法院檢察署檢察官偵查起訴。
      理  由
一、訊據被告乙○○矢口否認有何毀損告訴人丁○○農作物之犯行，辯稱：其並未住
    在本件土地附近，且在員林鎮經營飲食店，前開其所有之田地，一直都出租予他
    人耕種，其未曾前往察看，更不可能毀損告訴人之作物云云。惟查右揭犯罪事實
    ，業據告訴人分別於警訊及偵查中指訴明確，並有告訴人所提現場照片九幀在卷
    可資佐證，核與向被告承租田地種植高麗菜之呂懷昌於偵查中結證情節相符。參
    之呂懷昌於偵查中結稱：「我租的田旁邊有留一條路，但農曆二、三月時被種了
    玉米，而我要採收高麗菜時，便無法通行，我便通知乙○○，約一星期後，她就
    處理掉了，是她打電話告訴找：『路上的玉米我處理掉了，你可以採收了』」等
    語。而依現場照片顯示，呂懷昌種植高麗菜之田地，確必須沿水利溝渠邊之通道
    （即告訴人種植玉米、香蕉之地），始能將蔬菜往產業道路運送出去。又呂懷昌
    既係向被告承租田地耕作，面對告訴人之阻擾通行，確有必要將上情告知出租人
    之被告，且與被告係立於相同利害關係之一方，衡情更無捏造事實，誣陷被告之
    可能，由是足證被告確有前開毀損告訴人所種作物玉米等之犯行。至告訴人於原
    審證稱被告係僱用怪手整地時，將其作物剷除云云；因距案發時已歷經長達一年
    之時間，記憶難免因淡忘或混淆，而將其他時間所經歷之事實混雜於本件事實，
    然此並不足作為有利被告認定之依據。本件被告事後否認犯行，核係卸責之詞，
    不足採信，其損壞告訴人之農作物，足以生損害於告訴人，被告罪證明確，犯行
    堪予認定。
二、核被告所為，係犯刑法第三百五十四條之毀損罪。至公訴意旨及告訴人於本院另
    指稱被告尚於九十一年十二月九日及同年月二十日，連續二次以手持大鐮刀砍割
    ，及僱用挖土機剷除之方式，損壞前開土地上其所種植之香蕉，亦涉有毀損罪嫌
    云云。但經質之被告堅決否認有此部分之毀損犯行，而告訴人於警訊、偵查以迄
    原審審理止，始終未曾指出被告有於九十一年十二月九日砍割其所種香蕉之情形
    ，亦無相關照片足證其確有此部分之受損，則其於本院審理中始指稱被告有此部
    分犯行，已難遽信；雖告訴人之兄丙○○於本院證稱曾目睹被告持刀砍割香蕉之
    情形，然徵之丙○○與告訴人有兄弟之親，苟其確有目睹被告毀損之情事，何以
    歷經偵查及原審審理，告訴人始終未曾提出此部分人證，反而到處央求非熟識之
    人到庭作證﹖足證丙○○於本院所證，應係受告訴人之請託，宥於兄弟之情，而
    偏袒告訴人，為不利被告之指證，亦難以採信。況於九十一年十二月九日曾前往
    本件相關土地測量之彰化縣溪湖地政事務所測量員陳世儀於原審結稱，施測當天
    並未見有香蕉園被破壞之情事，亦沒有印象有人起爭執或持鐮刀毀損作物之情形
    等語。則告訴人指訴被告在當日毀損之情事，證據尚有未足。另九十一年十二月
    二十日曾受被告僱請前往被告所有前開土地整地之吳進仲於警訊及原審均證稱未
    毀損告訴人之香蕉，於原審更結稱其施工地點並不需經過有農作物之土地，且施
    工地點與告訴人種植作物之地點距離約二、三十公尺長，中間相隔四分多之田地
    ，施工時除被告外，不曾與他人接觸，完工後即由連接快速道路之一邊離開等語
    ，核與卷附照片所示相符。此外，並查無任何積極證據足證被告有公訴意旨及告
    訴人所指關於此部分之犯行，惟因公訴意旨認此部分與前開論罪科刑部分有連續
    犯裁判上一罪之關係，爰不另為無罪之諭知。本件原審法院未詳予勾稽不利被告
    之證據，即就被告被訴之全部事實諭知無罪之判決，核有違誤，檢察官上訴意旨
    執此指摘原判決不當，即有理由，應由本院將原判決撤銷改判。爰審酌被告因自
    己所出租之田地通路遭告訴人擅自種植農作物，致妨礙通行，為替承租人排除障
    礙，卻又智識淺薄，不知循正當法律途徑解決，逕以自力排除通行障礙，毀壞告
    訴人所種植之作物，造成告訴人之損害，然犯罪情節尚稱輕微，損害亦非嚴重，
    及其品行、犯罪動機、事後態度等一切情狀，量處如主文第二項所示之刑，並諭
    知罰金易服勞役之折算標準示懲。
據上論斷，應依刑事訴訟法第三百六十九條第一項前段、第三百六十四條、第二百九
十九條第一項前段，刑法第三百五十四條、第四十二條第二項，罰金罰鍰提高標準條
第一條前段、第二項，判決如主文。
本案經檢察官甲○○到庭執行職務。
中      華      民      國    九十三    年      九      月      二      日
                                    臺灣高等法院臺中分院刑事第六庭
                                          審判長法  官  李  文  雄
                                                法  官  陳  嘉  雄
                                                法  官  邱  顯  祥
右正本證明與原本無異。
不得上訴。
                                                書記官  陳  桂  芬
中      華      民      國      九十三   年       九      月     二     日
中華民國刑法第三百五十四條：
毀棄、損壞前二條以外之他人之物或致令不堪用，足以生損害於公眾或他人者，處二
年以下有期徒刑、拘役或五百元以下罰金。
                                                                        Ｉ
